【裁判字號】    92,判,397
【裁判日期】    920417
【裁判案由】    公保
【裁判全文】
最  高  行  政  法  院  判  決                    九十二年度判字第三九七號
    上  訴  人  乙○○
                丙○○
    被 上訴 人  銓部
    代  表  人  甲○○
右當事人間因公保事件，上訴人對於中華民國九十年十月十九日臺北高等行政法院九
十年度訴字第三三七號判決，提起上訴，本院判決如左：
    主  文
上訴駁回。
上訴審訴訟費用由上訴人負擔。
    理  由
壹、本件上訴人主張：上訴人等二人被僱用時參加公務人員保險，並非以公務員任用
    資格為必備條件，今政策變更，然規劃未周詳，且以「公務人員保險年資予以保
    留」搪塞，致使上訴人等二人服務多年被解僱。上訴人實無法同意，被上訴人理
    應要求上訴人是否同意辭職或辦理服務年資及保險年資結算，而非逕行解僱並保
    留保險年資，造成上訴人之損失，況此次損失非可歸咎於上訴人，竟由上訴人承
    受，實屬不公平。今上訴人要求公保年資損失並比照「公務員保險專案要保機關
    被保險人退保轉保辦法」補償並無不妥，惟原審法院未詳究事實原委，竟採納被
    上訴人之答辯，其中以行政命令來解釋公務（教）人員保險法適用非公務機關之
    中央通訊社等十一個機構可列為要保機關，並辦理轉保退保之補償事宜，不符中
    央法規標準法精神，且對上訴人之權益亦有違公平原則，是原判決認事用法，顯
    有不當，應予廢棄。又原審法院認關於給付訴訟部分之被告應為中央信託局而非
    銓部，然查中央信託局係為財政部所屬機關，上訴人係依訴願程序為之，且原
    處分機關及訴願機關亦未認定銓部當事人不適格，依行政訴訟法第二百四十三
    條判決不適用法規或適用不當者，為違背法令。原審法院認事用法，顯有不當，
    應予廢棄，訴願決定及原處分均撤銷。被上訴人應給付上訴人乙○○自六十三年
    十月一日起，上訴人丙○○自七十一年八月一日起，均至民國八十二年五月二十
    九日止，參加公保年資之養老金，並自八十二年五月三十日起至給付（清償）日
    止，按年利率百分之五計算之利息或發回台北高等行政法院等語。
貳、被上訴人未為答辯。
參、原判決，以：一、按六十三年一月二十九日修正公布之公務人員保險法第二條規
    定：「本法所稱公務人員，為法定機關編制內之有給人員。」「法定機關編制內
    有給之公職人員，準用本法之規定。」同法第六條規定：「公務人員應一律參加
    保險為被保險人，其保險期限自承保之日起至離職之日止。」次查六十六年五月
    十二日修正發布之公務人員保險法施行細則第八條規定：「依本法第二條及第六
    條之規定，凡法定機關編制內之有給公務人員及有給公職人員，應一律參加本保
    險為被保險人。」「所稱有給公務人員，包括法定編制內之聘雇人員在內。」同
    細則第二十一條規定：「要保機關應依照本細則第八條之規定，統計參加人數，
    向承保機關領取『要保名冊』：：辦理要保手續。」公務人員保險法於八十八年
    五月二十九日名稱修正為公教人員保險法，該法第十四條第一項修正為：「被保
    險人依法退休、資遣者或繳付保險費滿十五年並年滿五十五歲而離職退保者，予
    以一次養老給付。依其保險年資每滿一年給付一點二個月，最高以三十六個月為
    限。畸零月數按比例發給。」，嗣於八十九年一月二十六日修正增訂第十四條第
    五項：「被保險人於中華民國八十四年三月一日以後八十八年五月三十日以前繳
    付保險費滿十五年並年滿五十五歲而離職退保者，依原公務人員保險法或原私立
    學校教職員保險條例規定標準予以一次養老給付。」，惟該法於八十八年五月二
    十九日修正前公務人員保險法第十六條第一項規定：「被保險人繳付保險費五年
    以上，於依法退休時．．．予以一次養老給付。」二、上訴人等分別於六十三年
    九月十五日及七十一年八月一日由國防部以雇員及辦事員職缺申請加保，承保機
    關公保處依法准予加保。嗣後，渠等因未通過考試而不具公務人員任用資格，國
    防部遂於八十二年五月二十九日予以解僱，並於同年六月一日依國軍聘任及雇用
    管理規則改任為軍中聘用人員而退出公保，由此可見上訴人等並非依法退休或資
    遣之人員，而係被解僱而退保，並非依法退休，自不得請領公保養老給付，被上
    訴人否准其所請，於法並無不合。又國防部並非「公務人員保險專案認定要保機
    關退保轉保辦法」所稱之專案認定要保機關，上訴人等自非該辦法之適用對象，
    實無法比照該辦法予以補償。且該辦法業經考試院及行政院會銜於八十八年一月
    二十日發布廢止，被上訴人以八十九年五月二十五日八九退一字第一八九七一三
    ○號書函否准其所請，於法並無不合。至上訴人等由要保機關以編制內職缺申請
    參加公務人員保險，及因未具該職缺之任用資格而轉任為國軍聘雇人員，致改投
    軍保而損失公保加保年資，似非可歸責於被保險人本人，基於其原服務年資已獲
    國防部同意於退職時併計國軍聘雇年資支領退職金，是否比照公營事業移轉民營
    條例之精神，補償其公保年資權益損失，應屬國防部權責，惟國防部並非本案之
    當事人，其無置喙之餘地。從而，原處分於法並無違誤，訴願決定遞予維持，亦
    無不合，上訴人訴請其撤銷訴願決定及原處分，核無理由，應予駁回。另，關於
    上訴人提起撤銷之訴合併提起公保養老之給付訴訟之部分，係屬受託行使公權力
    之事項，依行政訴訟法第二十五條之規定應以中央信託局為被告，上訴人逕以銓
    部為被告，被告適格自有欠缺。從而，上訴人請求給付，於法無據，亦應予駁
    回。
肆、本院查，原審就上訴人等不適用公務人員保險專案認定要保機關退保轉保辦法已
    詳予論述如前。上訴人對於業經原判決詳予論述不採之事由再予爭執，核屬法律
    上見解之歧異，要難謂為原判決此部分有違背法令之情形。至於公務人員保險業
    務由中央信託局辦理，稱為承保機關，乃公務人員保險法之規定，並非如原審所
    認係由考試院銓部委託行政院財政部所屬之中央信託局辦理公務人員保險。惟
    上訴人既係主張本於公務人員保險請求養老金給付，自應向承保機關即中央信託
    局請求給付，此部分之當事人方為適格。原判決此部分之理由雖有未洽，但尚不
    影響上訴人在原審之此部分之訴應予駁回之結果。綜上所述，本件上訴仍應認為
    無理由，予以駁回。
據上論結，本件上訴為無理由，爰依行政訴訟法第二百五十五條第一項、第九十八條
第三項前段、第一百零四條、民事訴訟法第八十五條第一項前段，判決如主文。
中    華    民    國    九十二      年      四        月     十七       日
                    最 高 行 政 法 院  第 三 庭
                                審 判 長 法  官      葉  振  權
                                         法  官      林  茂  權
                                         法  官      吳  錦  龍
                                         法  官      劉  鑫  楨
                                         法  官      吳  明  鴻
右  正  本  證  明  與  原  本  無  異
                                         法院書記官  陳  盛  信
中    華    民    國    九十二      年      四        月      十七      日


司法院資訊處製作；財團法人民間司法改革基金會備份。
